【裁判字號】    98,易,2921
【裁判日期】    990409
【裁判案由】    大陸人民條例
【裁判全文】
臺灣板橋地方法院刑事判決              98年度易字第2921號
公  訴  人  臺灣板橋地方法院檢察署檢察官
被      告  甲○
上列被告因違反臺灣地區與大陸地區人民關係條例案件，經檢察
官提起公訴（98年度偵字第26699 號），本院判決如下：
    主  文
甲○犯臺灣地區與大陸地區人民關係條例第八十三條第一項之非
法僱用罪，處有期徒刑月，如易科罰金以新臺幣壹仟元折算壹
日。緩刑貳年，並向公庫支付新臺幣肆萬元。
    事  實
一、甲○係設於臺北縣蘆洲市○○○路355 號「甲○企業有限公
    司」（下簡稱「甲○公司」）之現場負責人，其明知大陸地
    區人民林心才係未經申請許可入境之大陸偷渡客，為違反國
    家安全法之犯人，竟仍自民國98年3 月中旬某日起，以每日
    新臺幣（下同）1000元至1300元不等之薪資，僱用林心才在
    上址甲○公司經營之資源回收場內，從事資源回收分類、處
    理之工作，並提供上址甲○公司旁之鐵皮屋，供林心才住宿
    ，藏匿該犯人。嗣林心才於98年9 月14日下午1 時30分許，
    在上址甲○公司資源回收場為警查獲（林心才為警查獲後，
    原暫予收容在內政部入出國移民署收容事務大隊宜蘭收容所
    ，其所犯違反國家安全法第3 條第1 項之未經許可入境犯行
    ，另經檢察官偵查後，認其犯行明確，惟屬輕微案件，以職
    權不起訴處分為適當，因由臺灣宜蘭地方法院檢察署檢察官
    以98年度偵字第4313號不起訴處分確定在案，其後並已於98
    年10月28日遣返大陸地區），因而查悉上情。
二、案經行政院海岸巡防署海洋巡防總局第一海巡隊移送臺灣板
    橋地方法院檢察署檢察官偵查起訴。
    理  由
一、訊據被告甲○矢口否認有上揭非法僱用及藏匿大陸偷渡客林
    心才等犯罪事實，辯稱：伊僱用林心才時，不知他是大陸偷
    渡客，林心才騙伊說他是新竹人，另外林心才係自行住宿到
    甲○公司旁的鐵皮屋，之後經伊發覺時，林心才又騙伊稱因
    他返回居住地不便，伊才答應他暫居該處，伊並無上開被訴
    犯罪之故意云云。惟查，被告上揭犯罪事實，業據證人林心
    才於警詢、偵查中證述：伊係先於大陸地區與友人「王阿忠
    」聯繫，他說可搭漁船偷渡來臺工作，即於98年3 月中旬搭
    乘漁船偷渡來臺，上岸後再依另一友人「阿兵」給伊之地址
    ，搭乘計程車至上址甲○公司找被告甲○，被告即幫伊安排
    工作及住宿，被告知伊是從大陸偷渡來的，因伊有跟他說，
    伊是「阿兵」介紹的，伊是從大陸來的，伊薪資是甲○與伊
    洽談的，他說一天1000元，超過晚上就加薪，當時伊是住在
    公司旁的鐵皮屋等語明確（見偵查卷11至14頁、34至35頁，
    此證人於警詢之陳述，被告對其證據能力，於本院審理言詞
    辯論終結前，均不爭執，依刑事訴訟法第159 條之5 規定，
    得為證據），亦經被告於警詢、偵查及審理時均供認確有於
    上揭時地僱用大陸人民林心才及提供其住宿等情無訛，被告
    雖辯稱上開意旨云云，然查被告上開所辯要與證人林心才上
    開指證情節不符，衡諸證人林心才僅係偷渡來臺工作，與被
    告素無淵源，亦無怨隙，且其於被告處工作亦長達有半年之
    久，當無故意構陷被告之理，況稽之被告於警詢、偵查及審
    理時另辯稱：林心才來伊工廠問是否要工人，伊就說好，亦
    無向其查驗身分證明，亦未幫其辦理勞健保，其下班後就走
    了，不知其住何處云云，亦與一般公司合法僱用員工，均會
    要求員工填寫人事資料，提供身分證明查驗，除瞭解僱用員
    工之身分背景，審慎選用外，亦供辦理薪資發放、勞健保、
    稅捐等事務之常情相違，而林心才居住在其公司所有之鐵皮
    屋長達半年之久，被告辯稱不知情云云，亦顯與常理有悖，
    是綜衡上述諸情，證人林心才所述情節翔實合於情理，應較
    為可採，而被告上開所辯云云，可見避重就輕之嫌，亦不合
    常理，應係事後飾卸之詞，顯難採信。是本件事證明確，被
    告上揭犯行均堪認定，應予依法論科。
二、核本件被告上開所為，係違反臺灣地區與大陸地區人民關係
    條例第15條第4 款規定，應論以同條例第83條第1 項之非法
    僱用大陸人民罪，另犯有刑法第164 條第1 項之藏匿人犯罪
    。其上開所犯二罪，係一行為觸犯二罪名，為想像競合犯，
    應依刑法第55條規定，從一重之非法僱用大陸人民罪處斷。
    公訴意旨就被告上開所犯藏匿人犯罪部分，論罪法條雖漏未
    敘及，惟其起訴犯罪事實已敘及，且與原論罪之非法僱用大
    陸人民罪部分有上開想像競合犯之裁判上一罪關係，自為起
    訴效力所及，本院應併予論究。爰審酌被告貪圖小利，非法
    僱用大陸偷渡客，並提供住宿以供大陸偷渡客藏匿，不僅危
    害政府對大陸地區人民入出境之管理及犯罪之查緝，且亦有
    規避政府規定公司經營之義務，並衡其犯後之態度等一切情
    狀，量處如主文所示之刑，並諭知易科罰金之折算標準。惟
    另查被告前雖曾因故意犯罪受有期徒刑以上刑之宣告，但執
    行完畢後，五年以內未曾因故意犯罪受有期徒刑以上刑之宣
    告，此有臺灣高等法院被告前案紀錄表在卷可稽，而其係因
    一時失慮，而觸犯本件刑罰，是衡其經此教訓後，應知所警
    惕，信無再犯之虞，本院因認原審判決所宣告之刑以暫不執
    行為適當，爰併予宣告緩刑二年，並衡酌本件被告犯罪事實
    ，命被告支付公庫新臺幣四萬元，以啟自新。
據上論斷，應依刑事訴訟法第299 條第1 項前段，臺灣地區與大
陸地區人民關係條例第83條第1 項，刑法第11條前段、第164 條
第1 項、第55條、第41條第1 項前段、第74條第1 項第2 款、第
2 項第4 款，判決如主文。
本案經檢察官李超偉到庭執行職務
中    華    民    國    99    年    4     月    9     日
                      刑事第二庭  法  官  彭  全  曄
以上正本證明與原本無異。
如不服本判決應於收受送達後十日內向本院提出上訴書狀，並應
敘述具體理由；其未敘述上訴理由者，應於上訴期間屆滿後二十
日內向本院補提理由書（均須按他造當事人之人數附繕本）「切
勿逕送上級法院」。
                                  書記官  謝  雪  紅
中    華    民    國    99    年    4     月    12    日
附錄本案論罪科刑法條全文：臺灣地區與大陸地區人民關係條例
                          第15條、第83條、刑法第164 條
臺灣地區與大陸地區人民關係條例第15條
（禁止行為）
下列行為不得為之：
一、使大陸地區人民非法進入臺灣地區。
二、明知臺灣地區人民未經許可，而招攬使之進入大陸地區。
三、使大陸地區人民在臺灣地區從事未經許可或與許可目的不符
    之活動。
四、僱用或留用大陸地區人民在臺灣地區從事未經許可或與許可
    範圍不符之工作。
五、居間介紹他人為前款之行為。
臺灣地區與大陸地區人民關係條例第83條
（罰則）
違反第 15 條第 4 款或第 5 款規定者，處 2 年以下有期徒刑、
拘役或科或併科新臺幣 30 萬元以下罰金。
意圖營利而違反第 15 條第 5 款規定者，處 3 年以下有期徒刑
、拘役或科或併科新臺幣 60 萬元以下罰金。
法人之代表人、法人或自然人之代理人、受僱人或其他從業人員
，因執行業務犯前二項之罪者，除處罰行為人外，對該法人或自
然人並科以前二項所定之罰金。但法人之代表人或自然人對於違
反之發生，已盡力為防止行為者，不在此限。
中華民國刑法第164條
（藏匿人犯或使之隱避、頂替罪）
藏匿犯人或依法逮捕拘禁之脫逃人或使之隱避者，處 2 年以下有
期徒刑、拘役或 5 百元以下罰金。
意圖犯前項之罪而頂替者，亦同。

司法院資訊處製作；財團法人民間司法改革基金會備份。
